【裁判字號】    92,交訴,27
【裁判日期】    920429
【裁判案由】    過失致死
【裁判全文】
臺灣屏東地方法院刑事判決                          九十二年度交訴字第二七號
    公  訴  人  臺灣屏東地方法院檢察署檢察官
    被      告  乙○○
右列被告因過失致死案件，經檢察官提起公訴（九十二年度偵字第一一七七號），本
院判決如左：
     主  文
乙○○服用酒類，不能安全駕駛動力交通工具而駕駛，處有期徒刑參月；又因過失致
人於死，處有期徒刑捌月。應執行有期徒刑拾月。
     理  由
一、乙○○明知未考領有駕駛執照及飲酒後吐氣所含酒精濃度超過每公升○‧二五毫
    克以上者，均不得駕車，詎於民國九十一年四月二十六日二十一時許在屏東縣內
    埔鄉○○村○○路一三六巷九號住處飲用米酒後，明知酒後控制車輛及注意能力
    均已達無法安全駕駛動力交通工具之程度，且未考領有駕駛執照，竟於同年月二
    十七日凌晨飲酒後其血液所含酒精濃度達一九五‧四ｍｇ／ｄｌ（即相當於吐氣
    所含酒精濃度○‧九七七ｍｇ／Ｌ），仍騎乘其車牌號碼ＰＬＮ─二六八號機車
    往屏東縣屏東市方向行駛，其本應注意機器腳踏車，在無標誌或標線之已劃分快
    慢車道之道路，雙向車道應在最外側快車道及慢車道行駛，及汽車交會時，兩車
    相互間隔不得少於半公尺之規定，且應注意車前狀況，隨時採取必要之安全措施
    ，而當時雖係夜間有照明但天候晴，路面乾燥，無障礙物，視距良好，並無不能
    注意之情形，詎其疏未注意及此，於同日凌晨二時十分許沿屏東縣屏東市○○路
    ○段由南向北方向行經國仁醫院附近時，行駛於該路段內側快車道，復未與對向
    車輛保持半公尺以上間隔，適有賴心怡亦未考領駕駛執照，於飲酒後血液所含酒
    精濃度達九五‧七ｍｇ／ｄｌ（即相當於吐氣所含酒精濃度○‧四七八ｍｇ／Ｌ
    ），亦騎乘車牌號碼ＷＥＧ—一六二號機車後載林婉真，沿屏東縣屏東市○○路
    ○段由北向南方向行駛於該路段內側快車道而來，於行經國仁醫院附近時，復未
    與對向車輛保持半公尺以上間隔，致乙○○與賴心怡騎乘之二機車車頭發生撞擊
    而均人車倒地，而乙○○受有頭部外傷合併顏面開放性骨折，賴心怡受有頭部外
    傷併顱內出血，經將乙○○及賴心怡送醫急救後，於同年月日凌晨四時許分別測
    得乙○○、賴心怡血液所含酒精濃度分別為一九五‧四ｍｇ／ｄｌ（即相當於吐
    氣所含酒精濃度○‧九七七ｍｇ／Ｌ）、九五‧七ｍｇ／ｄｌ（即相當於吐氣所
    含酒精濃度○‧四七八五ｍｇ／Ｌ，而嗣後賴心怡因傷重於九十一年四月二十八
    日不治死亡，甲○○則受有臉部傷害及左大腿骨折等傷害（傷害部分未據告訴）
    。
二、案經屏東縣警察局屏東分局報告臺灣屏東地方法院檢察署檢察官相驗後自動檢舉
    偵查起訴。
    理  由
一、訊據被告乙○○對於右揭時地飲酒後無駕駛執照騎乘機車，與被害人賴心怡所騎
    乘之機車發生撞擊，致賴心怡因受有頭部外傷併顱內出血，經送醫急救仍因傷重
    於九十一年四月二十八日不治死亡等情，坦承不諱，惟辯稱：其係行駛於快車道
    外側，不知車禍如何發生等語。經查：
（一）被告於右揭時地飲酒後，血液中所含酒精濃度達一九五‧四ｍｇ／ｄｌ，且無
      機車駕照，騎乘車牌號碼ＰＬＮ─二六八號機車與被害人賴心怡騎乘之ＷＥＧ
      —一六二號機車發生撞擊，致賴心怡人車摔倒在地，受有頭部外傷併顱內出血
      等傷害，經送醫急救後，於九十一年四月二十八日死亡之事實，業經其自承不
      諱，且有被告血液所含酒精濃度檢驗報告、道路交通事故調查報告表、死亡證
      明書、診斷證明、事故現場、車損與死亡採證相片數幀附卷可資佐證，堪認屬
      實。
（二）觀諸血液中所含酒精濃度約為吐氣所含酒精濃度之二千倍，且ｍｇ／ｄｌ換算
      為ｍｇ／Ｌ，須乘以十計算，此有國仁醫院九十二年四月二十四日國仁醫字第
      五五七七號函在卷可稽，則將被告於九十一年四月二十七日凌晨四時所測得之
      血液中所含酒精濃度一九五‧四ｍｇ／ｄｌ，換算為吐氣所含酒精濃度後，則
      為○‧九七七ｍｇ／Ｌ。參酌飲酒後吐氣酒精濃度達於每公升０．七五ｍｇ／
      Ｌ時，已有明顯酒醉、步履蹣跚之症狀，其肇事率為一般未飲酒者之二十五倍
      ，而達於每公升０．七五ｍｇ／Ｌ至一ｍｇ／Ｌ時，已有中度酩酊、運動失調
      、平衡障礙、判斷力遲鈍之症狀，其肇事率較一般未飲酒者更超過五十倍，此
      有酒精濃度肇事率（行為關係）對照表及中央警察大學交通學系暨交通管理研
      究所教授蔡志中之研究報告附卷可稽。而核諸被告酒精測試結果已達每公升０
      ．九七七毫克，且對於本件事故如何發生全然不知，且因而肇事使人受傷致死
      ，其顯有飲酒後已達不能駕駛動力交通工具之情形，即堪認定。
（三）關於過失部分：
    １按機器腳踏車行駛之車道，應依標誌或標線之規定行駛，無標誌或標線者，在
      未劃分快慢車道之道路，得在最外側二車道行駛。道路交通安全規則第九十九
      條第一項第一款前段定有明文。核諸台灣屏東地方法院檢察署九十一年度相字
      第二七六號相驗卷所附道路交通事故調查報告表、現場相片及勘驗筆錄（見上
      開相驗卷第三、十六至二七、三九頁），顯示事故現場為雙向四線道快車道，
      中間為雙黃線，未劃分慢車道，則該路段為無劃分快慢車道之雙向道路，又被
      告及被害人賴心怡騎乘之機車均倒落在雙黃線二側（即瑞光路一段由南向北及
      由北向南分向線處），且散落物分佈之位置均位於雙黃線二側附近。又證人即
      負責至現場處理之屏東縣警察局交通警察隊警員丙○○亦證稱：「我到達現場
      的時候，車禍已經發生，地點是在屏東市○○路○段國仁醫院附近，我是根據
      地上的車燈碎片及機車來繪製現場圖，被告的機車及一些碎片是散落瑞光路一
      段由南往北向的快車道接近雙黃線的地方，被害人的機車跟一些碎片是散落在
      瑞光路一段由北往南的快車道接近雙黃線的地方，在事故現場還有一些血跡，
      而且一些煞車痕、括地痕都是在雙黃線附近，所以研判他們撞擊點應該在雙黃
      線上，兩車分別往快車道方向倒下。」（見本院九十二年四月十五日審判筆錄
      ），亦核與上開事證顯示者相符。另證人林婉真先證稱：「（問：當時死者騎
      在何處？）騎在雙黃線與白線中間，即內側快車道中央。」「（問：當時你們
      是否騎在路中央靠黃線騎？）無，我們比較靠白線。」（見上開相驗卷第四一
      頁正面、五九頁背面），其後又結證：「他（指被害人賴心怡）當時是騎在瑞
      光路一段由北往南方向車道的雙黃線跟白線中間，即內側快車道中央，在撞擊
      之前我有感覺到車子往左邊雙黃線方向閃，撞擊後我人就昏倒，‧‧」（見本
      院九十二年四月十五日審判筆錄），核與證人林聖慈證稱：「‧‧我沒有看到
      他們是如何發生‧‧」「‧‧在發生事故前一公里處，賴心怡載林婉真超越我
      後就騎在路中間，我就跟不上了，至發生撞擊我才知道。」（見上開相驗卷第
      七頁背面）一致，則由上開證人林婉真與林聖慈所證，足見被害人當時騎在內
      側快車道中間接近路中間處，則其向左邊閃，即已接近雙黃線位置，又與上開
      事證及證人丙○○所證別無二致，自堪採信。是由上開證據，足認二車發生撞
      擊點確係在瑞光路一段之分向雙黃線上，則發生撞擊之時，被告騎乘之機車係
      行駛於未劃分快慢車道之雙向道路之瑞光路一段由南向北內側快車道接近雙黃
      線位置，應可認定。亦即，被告並未依上開規定行駛於未劃分快慢車道之最外
      側二車道。
    ２次按汽車交會時，會車相互之間隔不得少於半公尺，道路交通安全規則第一百
      條第五款定有明文。被告於右揭時地沿屏東縣屏東市○○路○段由南向北方向
      行駛於國仁醫院附近之內側快車道，適有被害人賴心怡亦騎乘機車沿屏東縣屏
      東市○○路○段由北向南方向行駛於該路段內側快車道而來，二車於該路段國
      仁醫院附近對向發生撞擊，已於前述，顯示該二車會車，並未保持至少半公尺
      之距離，導致撞擊之發生，亦可認定。且台灣省高屏澎區車輛行車事故鑑定委
      員會亦同此認定，此有該會九十二年二月六日高屏澎鑑字第九二○一九六號函
      在卷可參（見上開相驗卷第九三頁）。
    ３再按汽車行駛時，駕駛人應注意車前狀況，道路交通安全規則第九十四條第三
      項定有明文。徵諸本件上開相驗卷所附道路交通事故調查報告表、現場相片及
      勘驗筆錄顯示（見上開相驗卷第三、十六至二七、三九頁），事故當時為夜間
      光線、有照明、天候晴，路面乾燥、無障礙物、視距良好，且該路段係雙向四
      線道，路面寬敞，尚難認被告有不能注意該處有被害人賴心怡騎乘機車行駛而
      來之情事存在。是堪認被告對本件事故發生處有被害人賴心怡自對向騎乘機車
      駛來一節，應無不能注意之情事。
    ４又按汽車駕駛執照為駕駛汽車之許可憑證，汽車駕駛人飲用酒類後吐氣所含酒
      精濃度超過每公升○‧二五毫克者，不得駕車，道路交通安全規則第五十條第
      一項、第一百十四條第二款分別定有明文。本件被告並未考領有機器腳踏車駕
      駛執照，又其於九十一年四月二十七日凌晨二時十分送醫急救時，於同日四時
      許經測得其血液中所含酒精濃度達一九五點四ｍｇ／ｄｌ，此有檢驗報告一紙
      附卷可稽（見上開相驗卷第十三頁、本院九十二年三月二十五日審判筆錄），
      即相當於吐氣所含酒精濃度○‧九七七毫克，已於前述，足認其確有無照駕駛
      及飲酒後吐氣所含酒精濃度超過○‧二五毫克而駕車之行為。
    ５被告雖未考領駕駛執照，惟其係一成年之人，對上開道路交通規則之規定自應
      知之甚詳，並確實遵守之，而其非但未考領駕駛執照而於飲酒後騎乘機車，且
      於行經有照明設備之路段，復行駛於未劃分快慢車道之雙向道路內側快車道接
      近雙黃線位置，又與被害人賴心怡騎乘之對向機車會車未保持至少半公尺之距
      離，亦未注意車前狀況，採取必要之安全措施，故被告騎乘機車導致本件事故
      之發生，其有過失，至為明確。且被害人賴心怡因該事故二車撞擊而受傷，導
      致其後不治死亡，則被告之過失行為與被害人賴心怡死亡之結果間有相當因果
      關係，亦足堪認定。
    ６本件被害人賴心怡固亦未考領駕駛執照，且於飲酒後血液中所含酒精濃度達九
      五點七ｍｇ／ｄｌ，（經以如上述之換算方式，即相當於吐氣所含酒精濃度○
      ‧四七八ｍｇ／Ｌ），而騎乘機車沿屏東縣屏東市○○路○段由北向南方向行
      駛於內側快車道，復未與被告騎乘之對向車輛保持半公尺以上間隔，致二車發
      生撞擊，則被害人賴心怡同有過失亦明。然被告之過失行為既為造成被害人賴
      心怡受傷及嗣後送醫不治之原因，則其仍不得因此豁免罪責。
（三）綜上，本件事證明確，被告犯行堪以認定，應依法論科。
二、核被告所為，係犯刑法第一百八十五條之三服用酒類不能安全駕駛動力交通工具
    而駕駛罪，及第二百七十六條第一項之過失致人於死罪。公訴意旨固未論及其所
    涉刑法第一百八十五條之三服用酒類不能安全駕駛動力交通工具而駕駛罪嫌，惟
    起訴事實部分已敘及被告於飲酒後吐氣所含酒精成分超過每公升○‧二五毫克而
    駕車，故此部分應為起訴效力所及，本院自應併與審究及論罪。又被告所犯上開
    二罪，行為態樣不同，且犯意亦殊，應分論並罰。又被告無照駕駛、酒醉駕車肇
    事，因而致被害人死亡，應負刑事責任，依道路交通管理處罰條例第八十六條第
    一項規定加重其刑。茲審酌被告素行並無不良，惟無照騎乘機車，且明知酒精成
    分對人之意識能力具有不良影響，超量飲酒後會導致對週遭事務之辨識及反應能
    力較平常狀況薄弱，因而酒後駕車在道路上行駛，對一般往來之公眾及駕駛人自
    身皆具有高度危險性，詎竟漠視自己之安危，復枉顧公眾之安全，而駕車肇事，
    致被害人賴心怡死亡，情節非輕，但被害人賴心怡之過失亦同為肇事原因，被告
    肇事過失程度非鉅，然其犯罪後並未供承犯行，亦未與被害人家屬成立和解賠償
    損害等一切情狀，量處如主文所示之刑。
據上論斷，應依刑事訴訟法第二百九十九條第一項前段，道路交通管理處罰條例第八
十六條第一項、刑法第一百八十五條之三、第二百七十六條第一項、第五十一條第五
款，罰金罰鍰提高標準條例第一條前段，判決如主文。
本案經檢察官劉俊儀到庭執行職務。
中      華      民      國     九十二    年      四      月   二十九    日
                                      臺灣屏東地方法院刑事第三庭
                                          法  官  洪乙心
右正本證明與原本無異。
如不服本判決應於收受本判決後送達後十日內向本院提出上訴書狀，其未敘述上訴理
由者，並得於提起上訴後十日內向本院補提理由書狀（均須按他造當事人之人數附繕
本 ）「切勿逕送上級法院」
                                          書記官   陳月珍
中      華      民      國      九十二      年      四    月   二十九   日
中華民國刑法第一百八十五條之三
（重大違背義務致交通危險罪）
服用毒品、麻醉藥品、酒類或其他相類之物，不能安全駕駛動力交通工具而駕駛者，
處一年以下有期徒刑、拘役或三萬元以下罰金。
中華民國刑法第二百七十六條
 (過失致死罪)
因過失致人於死者，處二年以下有期徒刑、拘役或二千元以下罰金。


司法院資訊處製作；財團法人民間司法改革基金會備份。
